【裁判字號】    95,交聲,141
【裁判日期】    950321
【裁判案由】    聲明異議
【裁判全文】
臺灣臺中地方法院交通事件裁定        95年度交聲字第141號
原處分機關  交通部公路總局臺中區監理所臺中市監理站
異  議  人
即受處分人  甲○○
上列受處分人因違反道路交通管理處罰條例案件，對於交通部公
路總局臺中區監理所臺中市監理站民國95年2月10日所為之處分
（裁監稽違字第裁61─H00000000號裁決書），聲明異議，本院
裁定如下：
    主  文
異議駁回。
    理  由
一、按汽車駕駛人，行經有燈光號誌管制之交岔路口闖紅燈者，
    處新臺幣（下同）1800元以上5400元以下罰鍰，並記違規點
    數3點，道路交通管理處罰條例第五十三條、第六十三條第
    一項第三款分別定有明文。復依違反道路交通管理事件統一
    裁罰標準表規定，逾越到案期限30日以上者，處罰鍰新臺幣
    （下同）4500元並計違規點數三點。另依據交通部82年3月
    27日研商「闖紅燈認定標準」內容規定：車身已伸越停止線
    並足以妨害其他方向人、車通行者，即以闖紅燈論。又按「
    當場舉發者」，應填記駕駛人或行為人姓名、性別、出生年
    月日、地址、身分證統一號碼及車主姓名、地址、車牌號碼
    、車輛種類。被查獲之駕駛人或行為人為受處分人時，應將
    該通知單填記後交付該行為人簽名或蓋章收受之；拒絕簽章
    者，並記明其事由，「視為已收受」，違反道路交通管理事
    件統一裁罰基準及處理細則第十一條亦有明定。
二、本件聲明異議意旨略以：因通過路口時，號誌突轉換為黃燈
    、紅燈，致來不及停車，變成闖紅燈，非常不服，爰聲明異
    議等語。
三、經查：異議人即受處分人甲○○於民國91年6月22日15時18
    分騎乘車牌號碼JCF─201號重型機車，在臺中縣大里市大里
    橋，由臺中往霧峰方向行駛，行經臺中縣大里市○○路、中
    興路口，因闖紅燈違規，為臺中縣警察局霧峰分局仁化派出
    所員警當場查獲並掣開中縣警交字第H00000000號舉發違反
    道路交通管理事件通知單，有上開舉發違反道路交通管理事
    件通知單一份附卷可稽。受處分人雖不否認有闖越紅燈之事
    實，仍辯稱：因來不及停車，變成闖紅燈云云。惟人民違反
    法律上之義務而應受行政罰之行為，法律無特別規定時，雖
    不以出於故意為必要，仍須以過失為其責任條件，但應受行
    政罰之行為，僅須違反禁止規定或作為義務，而不以發生損
    害或其危險為其要件者，推定為有過失，於行為人不能舉證
    證明自己無過失時，即應受處罰（司法院大法官會議釋字第
    275號解釋參照），查本件受處分人既有上開違反規定之行
    為，縱其並非出於故意，惟伊駕駛車輛行駛於道路上，竟未
    注意路口號誌運轉情形而誤闖紅燈，受處分人自有過失。揆
    諸前揭解釋意旨，受處分人既有過失，自不得以其係來不及
    停車云云，作為免責之理由。綜上所述，受處分人於前揭時
    、地之違規事實可以認定。另本件係執勤員警當場掣單舉發
    之違規案件，且舉發警員在舉發違反道路交通管理事件通知
    單上明確記載「拒簽」，受處分人既係拒收，依「違反道路
    交通管理事件統一裁罰標準及處理細則」第十一條第一項規
    定即「視為已收受」。從而，原處分機關據以援引上揭規定
    ，並依違反道路交通管理事件統一裁罰標準表之規定予以加
    重處罰，亦為法之所許，並無罰則過重之情事。從而，受處
    分人上開所辯尚屬無據，無足為採。原處分機關交通部公路
    總局臺中區監理所臺中市監理站援引前揭規定，裁處受處分
    人罰鍰4500元，並記違規點數三點，並無不當。本件異議為
    無理由，應予駁回。
據上論斷，應依道路交通管理處罰條例第八十七條第二項、道路
交通案件處理辦法第十九條，裁定如主文。
中   華   民    國    95    年     3     月      21   日
                             交通法庭 法  官  林慧貞
右正本證明與原本無異。
如不服本裁定應於送達後五日內向本院提出抗告狀。
                                     書記官   張皇清
中   華   民    國    95    年     3     月      22   日


司法院資訊處製作；財團法人民間司法改革基金會備份。
